【裁判字號】    98,台上,3875
【裁判日期】    980709
【裁判案由】    違反毒品危害防制條例等罪
【裁判全文】
最高法院刑事判決            九十八年度台上字第三八七五號
上  訴  人  甲○○
                    （
上列上訴人因違反毒品危害防制條例等罪案件，不服台灣高等法
院台中分院中華民國九十八年四月七日第二審判決（九十七年度
上訴字第一六六七號，起訴案號：台灣台中地方法院檢察署九十
六年度偵字第二五八五六號），提起上訴，本院判決如下：
    主  文
上訴駁回。
    理  由
按刑事訴訟法第三百七十七條規定：上訴於第三審法院，非以判
決違背法令為理由，不得為之；是提起第三審上訴，應以原判決
違背法令為理由，係屬法定要件。如果上訴理由書狀並非依據卷
內訴訟資料具體指摘原判決不適用何種法則或如何適用不當，或
所指摘原判決違法情事顯與法律規定得為第三審上訴理由之違法
情形不相適合時，均應認其上訴為違背法律上之程式，予以駁回
。本件原判決認定上訴人甲○○有其事實欄及附表一至附表七所
載之販賣第二級毒品甲基安非他命犯行，因而撤銷第一審關於上
訴人部分科刑之判決，改判仍論上訴人以販賣第二級毒品一罪，
及共同販賣第二級毒品六罪，依序分別量處有期徒刑四年六月、
七年四月、七年五月、七年五月、七年十月、七年八月、八年二
月，並分別諭知相關之從刑；復依法定其應執行之刑為有期徒刑
十二年，及諭知應執行之相關從刑。已詳敘所憑證據及認定之理
由，對於上訴人所辯何以不足採信，以及證人林景輝、劉鎮溢、
陳正皓嗣後於第一審所為翻異之詞，何以亦不足採為上訴人有利
之認定，亦一一詳加指駁及說明，俱有卷存之證據資料可資覆按
。上訴人上訴意旨略以：伊於偵查中因誤信依認罪協商方式自白
犯罪，可獲得減刑，此種錯誤想法延續至檢察官初訊及第一審羈
押訊問時，故伊於檢察官初訊及第一審羈押訊問時所為之自白，
仍非出於任意性之陳述，應無證據能力，原判決採為論罪之證據
，自有不當。又證人林景輝、劉鎮溢、陳正皓於警詢及第一審所
陳關於是否向伊購買毒品，有前後不符之情形。原判決僅以上述
證人警詢時間較先，認警詢之陳述較為可信，而排除其等於審判
中依法具結之證言，亦有未合。再伊並未販賣甲基安非他命予林
景輝、劉鎮溢、陳正皓等人，渠等於警詢時雖指證向伊購買甲基
安非他命，但嗣於審理中已否認上情，並改稱係委託伊代為購買
毒品等語，可見其等於警詢時所述不實，原判決並未查明有何補
強證據，僅憑上述證人於警詢不實之陳述，認定伊有販賣甲基安
非他命之事實，顯有違誤。此外，原判決雖認定伊有販賣營利之
意圖，但並未說明其依據，僅以臆測之詞推定其有營利之意圖，
亦屬可議云云。惟證據之取捨及事實之認定，均為事實審法院之
職權，倘其採證認事並未違背證據法則，復於判決理由內敘明其
取捨證據及得心證之理由者，自不得任意指為違法而執為第三審
上訴之適法理由。又所謂自白非出於任意性，乃指其自白係出於
強暴、脅迫、利誘詐欺、疲勞訊問、違法羈押或其他不正之方法
所致，且違反其本意者而言。若自白係出於其本意，而非出於偵
查人員以上述不正方法所取得，縱其因誤認可獲得減刑而決意自
白，亦不能因此即認其自白非出於任意性，而據以否定其證據能
力。上訴意旨僅主張其於偵查中因「誤信」（或稱「錯誤想法」
）依認罪協商方式承認犯罪，可獲減刑利益，以致於檢察官初訊
及第一審羈押訊問時自白犯罪云云，並未具體主張其自白究竟是
否受偵查人員以強暴、脅迫、利誘詐欺、疲勞訊問、違法羈押或
其他不正之方法所取得，而有違反其本意之情形，遽謂其於檢察
官初訊及第一審羈押訊問時之自白非出於任意性，並無證據能力
，而指摘原判決採證不當，已嫌失據。且上訴人於原審亦曾就此
提出抗辯，原判決已於理由內說明：上訴人嗣後於檢察官偵訊及
第一審羈押訊問時，相對於警詢程序而言，乃屬另一個獨立之合
法偵訊程序及羈押訊問程序，二者間並無密切結合之關聯性，要
無延續其自稱於警詢中受詐欺、利誘，致未能自由陳述之情況。
況檢察官偵訊及第一審羈押訊問已分別在警詢結束後三小時及六
小時餘，自不能以其於警詢時受不正取供為由，任意主張嗣後在
檢察官偵訊及第一審羈押訊問時亦有不能自由陳述之情形等情綦
詳。上訴意旨對於原判決已明確說明不予採信之事項再事爭執，
自非合法之第三審上訴理由。再證人林景輝、劉鎮溢、陳正皓於
警詢時之陳述雖屬傳聞證據，且與其等嗣後在第一審所陳內容未
盡相符。但原判決已說明：上述證人並非專為指證上訴人販賣毒
品而製作警詢筆錄，且警詢時距離案發時間最近，記憶較為深刻
，亦較少利害考量或不當外力介入，復無來自上訴人在場之壓力
，或事後串謀迴護上訴人之機會，因認該等證人於警詢之陳述，
顯比其等事後於第一審所為翻異之詞，具有較可信之特別情況，
且為證明上訴人犯罪事實所必要，依刑事訴訟法第一百五十九條
之二之規定，均具有證據能力等情綦詳。是原判決並非僅以該等
證人於警詢時間較先認具有可信之特別情況，而排除其等於第一
審之證言，而係綜合比較該等證人於警詢及第一審訊問時之一切
外部情況及環境等因素，認定渠等於警詢之陳述具有較可信之特
別情況，符合刑事訴訟法第一百五十九條之二所規定之例外情況
，而採為犯罪之證據。上訴意旨置原判決上述明確之論斷於不顧
，任意指摘原判決採證不當，亦非適法第三審上訴理由。又原判
決係依憑上訴人於檢察官初訊及第一審羈押訊問時之自白，及林
景輝、劉鎮溢、陳正皓於警詢時所為不利於上訴人之證述，並佐
以上訴人與上開證人聯絡交易毒品之電話通聯紀錄，本於推理作
用而認定上訴人有本件販賣甲基安非他命之犯行，並非單憑上述
證人於警詢之證詞，作為唯一之證據。上訴意旨指摘原判決未查
明其他補強證據，僅憑上述證人之指證作為唯一證據云云，亦屬
誤解。此外，原判決就其憑何認定上訴人販入毒品之價格必較售
出之價格低廉，而有從中賺取買賣差價牟利之意圖及事實，已於
理由內論敘說明綦詳（見原判決第四十三頁第二行至四十五頁第
十五行）。上訴意旨空言指摘原判決對此未加以說明，亦非合法
之第三審上訴理由。綜上，本件上訴意旨並非依據卷內資料具體
指摘原判決有何違法情形，徒就原審採證認事職權之適法行使，
暨原判決已明確認定詳細說明之事項，再事爭執，並仍就其有無
販賣甲基安非他命之單純事實加以爭執，顯與法律規定得為第三
審上訴理由之違法情形不相適合。揆之首揭說明，其上訴為違背
法律上之程式，應予駁回。
據上論結，應依刑事訴訟法第三百九十五條前段，判決如主文。
中    華    民    國  九十八  年    七    月    九    日
                      最高法院刑事第八庭
                          審判長法官  洪  文  章
                                法官  王  居  財
                                法官  郭  毓  洲
                                法官  黃  梅  月
                                法官  邱  同  印
      本件正本證明與原本無異
                                      書  記  官
中    華    民    國  九十八  年    七    月    十    日
                                                Ａ


司法院資訊處製作；財團法人民間司法改革基金會備份。
